臺灣高雄地方法院刑事裁定
111年度毒聲字第630號
聲  請  人  臺灣高雄地方檢察署檢察官
被      告  王昭和


上列被告因違反毒品危害防制條例案件，經檢察官聲請送觀察、
勒戒(111年度毒偵字第1857號)，本院裁定如下：
    主  文
王昭和施用第二級毒品，令入勒戒處所觀察、勒戒，其期間不得
逾貳月。
    理  由
一、聲請意旨如附件聲請書所載。
二、按犯毒品危害防制條例第10條之罪者，檢察官應聲請法院裁
    定，令被告入勒戒處所觀察、勒戒，其期間不得逾2月；依
    前項規定為觀察、勒戒或強制戒治執行完畢釋放後，3年後
    再犯第10條之罪者，適用本條前2項之規定，毒品危害防制
    條例第20條第1項、第3項分別定有明文。而上開所謂「3年
    後再犯」，只要本次再犯距最近1次觀察、勒戒或強制戒治
    執行完畢釋放，已逾3年者，即該當之，不因其間有無犯第1
    0條之罪經起訴、判刑或執行而受影響（最高法院刑事大法
    庭109年度台上大字第3826號裁定意旨參照）。
三、經查：
㈠、被告王昭和於民國111年2月21日某時許，在高雄市○○區○○街0
    號0樓住處內，以將第二級毒品甲基安非他命置入玻璃球燒
    烤後吸食煙霧之方式，施用甲基安非他命1次乙節，業據被
    告於偵查中坦承不諱，且其於111年2月23日8時38分許為警
    採尿送驗，結果呈安非他命、甲基安非他命陽性反應，有鑑
    定許可書、高雄市政府警察局刑事警察大隊偵查第四隊10分
    隊偵辦毒品案尿液採證代碼對照表（尿液代碼：L00-000000
    號）及正修科技大學超微量研究科技中心111年3月9日尿液
    檢驗報告（原始編號：L00-000000號）在卷可佐，足認被告
    上開任意性自白與事實相符。本件事證明確，被告於前揭時
    、地，施用甲基安非他命之事實，堪可認定。
㈡、又被告前因施用毒品案件，經送觀察、勒戒後，認無繼續施
    用毒品傾向，於97年1月8日執行完畢釋放，並經臺灣高雄地
    方檢察署（下稱高雄地檢署）檢察官以96年度毒偵緝字第50
    9號不起訴處分確定，迄今並無再為觀察、勒戒或強制戒治
    處遇之紀錄，有臺灣高等法院被告前案紀錄表在卷可稽。本
    件係被告於前開觀察、勒戒執行完畢釋放3年後所為，依前
    揭說明，縱被告其間因犯施用毒品罪經起訴、判刑或執行，
    仍應依毒品危害防制條例第20條第3項規定，再予適用觀察
    、勒戒之機會。
㈢、至於被告前於99年間因施用毒品案件，經高雄地檢署檢察官
    以100年度毒偵字第1013號為附命完成戒癮治療之緩起訴處
    分確定，緩起訴期間自100年5月19日起至101年5月18日止，
    被告有按條件履行，緩起訴處分期滿未經撤銷，又於102年
    間再因施用毒品案件，經同署檢察官以102年度毒偵字第288
    6號為附命完成戒癮治療之緩起訴處分確定，緩起訴期間自1
    02年9月26日起至103年9月25日止，惟被告於緩起訴期間內
    ，經高雄地檢署觀護人通知到場採尿送驗，檢驗結果呈甲基
    安非他命陽性反應，而經檢察官以103年度撤緩字第557號撤
    銷上開緩起訴處分確定，有緩起訴處分書、撤銷緩起訴處分
    書及臺灣高等法院被告前案紀錄表等件在卷可稽。然「緩起
    訴處分之戒癮治療」與「觀察、勒戒或強制戒治」之處遇，
    因法律規定之程序、效果均不相同，已無法等同視之，即被
    告初犯（或觀察、勒戒、強制戒治執行完畢釋放3年後再犯
    ）施用毒品，經為命戒癮治療之緩起訴處分，若遭撤銷，檢
    察官針對該次撤銷緩起訴之施用毒品犯行，或者戒癮治療履
    行完畢，檢察官針對之後施用毒品犯行，均仍應依前揭毒品
    危害防制條例第20條或第23條之規定處理，亦可以再為緩起
    訴，然不得逕行起訴（最高法院110年度台非字第98號判決
    、110年度台上字第2096號判決意旨參照）。是被告所受之
    前揭緩起訴處分無論有無遭撤銷，均無任何等同受有「觀察
    、勒戒或強制戒治執行」之效果，對於檢察官就被告本次施
    用毒品犯行，聲請觀察、勒戒，並無任何要件上之影響，亦
    屬適法，併此說明。
㈣、本件聲請意旨載明被告雖於指定日期參加第二級毒品戒癮治
    療說明會，然其表示金額太高、治療次數過多後即離開醫院
    ，未完成戒癮治療評估，認不宜給予戒癮治療之緩起訴處分
    （如附件）。而依卷證資料所示，本件被告施用第二級毒品
    犯行，檢察官同意給予附命戒癮治療之緩起訴處分，被告亦
    表示願意參與零毒害多元司法處遇計畫（見偵卷第44至45頁
    ），其雖於指定日期即111年7月14日至財團法人私立高雄醫
    學大學附設中和紀念醫院參加第二級毒品戒癮治療初診評估
    ，然表示金額太高、治療次數過多後即離開醫院，未完成戒
    癮治療評估，有檢察官辦案進行單、未完成『戒癮治療評估』
    通知書等件存卷可參，可見被告已拒絕為機構外之戒癮治療
    ，靠己力戒絕毒癮之意志不堅、自制力薄弱，若再以寬鬆之
    社區性戒癮治療，已難期待其能完全戒絕毒癮。是以，檢察
    官考量本案具體情節，向本院聲請令被告入勒戒處所觀察、
    勒戒，以監禁式之治療方式，求短時間內隔絕被告之毒品來
    源，務使其專心戒除毒癮，而未依刑事訴訟法第253條之1規
    定對被告為附命完成戒癮治療之緩起訴處分，核其此部分職
    權之行使尚屬合法，形式上亦無裁量恣意或濫用之情，於法
    有據。
四、綜上所述，本件聲請為有理由，應予准許，依毒品危害防制
    條例第20條第3項、第1項，裁定如主文。
中　　華　　民　　國　　111 　年　　9 　　月　　19　　日
                  刑事第三庭  法　官  林青怡
【附件】聲請書乙份
以上正本證明與原本無異。
如不服本裁定應於送達後5日內向本院提出抗告狀。
中　　華　　民　　國　　111 　年　　9 　　月　　21　　日
                              書記官  蔡靜雯